【裁判字號】    99,訴,980
【裁判日期】    991029
【裁判案由】    違反藥事法
【裁判全文】
臺灣高雄地方法院刑事判決               99年度訴字第980號
公  訴  人  臺灣高雄地方法院檢察署檢察官
被      告  甲○○
上列被告因違反藥事法案件，經檢察官提起公訴（99年度偵字第
14596 號），嗣因被告就被訴事實為有罪陳述，經本院告知簡式
審判程序意旨並聽取公訴人及被告之意見後，本院合議庭裁定由
受命法官獨任依簡式審判程序審理，判決如下：
    主  文
甲○○共同犯藥事法第八十三條第一項之陳列禁藥罪，累犯，處
有期徒刑肆月。扣案之牛寶膠囊拾陸瓶，均沒收。
    事  實
一、甲○○前因公共危險案件經本院98年度審交簡字第1303號判
    決處以有期徒刑2月確定，甫於民國99年1月15日易科罰金執
    行完畢。詎其猶不知悔改，明知年籍姓名不詳綽號「擔肥仔
    （臺語）」之友人（下稱「擔肥仔」）自大陸地區所購回之
    「牛寶膠囊」係大陸地區製造未經行政院衛生署核准輸入之
    禁藥，竟仍與該友人基於意圖販賣之犯意聯絡，由其於99年
    4 月26日在高雄市前鎮區○○○路33 -1 號瑞隆市場內設攤
    而加以陳列，經警於同日上午11時30分當場查獲，並扣得其
    陳列之「牛寶膠囊」16瓶。
二、案經高雄縣政府警察局鳳山分局移請臺灣高雄地方法院檢察
    署檢察官偵查起訴。
    理  由
一、本件被告甲○○所犯係死刑、無期徒刑、最輕本刑為3 年以
    上有期徒刑以外之罪，其於審判程序中就被訴事實為有罪之
    陳述，由審判長告知簡式審判程序之旨，並聽取公訴人及被
    告之意見後，經本院依刑事訴訟法第273 條之1 第1 項之規
    定，裁定由受命法官獨任進行簡式審判程序。又本件卷內之
    物證、書證等證據，依同法第273 條之2 規定，不受第159
    條第1項 關於傳聞法則規定之限制，依法均有證據能力，合
    先敘明。
二、上開犯罪事實業據被告於本院審理時坦承不諱，並有高雄縣
    政府警察局旗山分局扣押筆錄暨扣押物品目錄表各1 份、現
    場蒐證照片5 張附卷可稽（見警卷第7 頁至第10頁、第14頁
    、第15頁），復有「牛寶膠囊」16瓶扣案可佐，另參以行政
    衛生署未曾核准牛寶膠囊輸入臺灣乙節，業經該署於99年7
    月23日以署授藥字第0990004181號函復本院明確（見本院卷
    第8 頁），足認被告之自白與事實相符，得為認定犯罪之依
    據。從而，本件事證明確，被告上開犯行，應堪認定。
三、按「本法所稱禁藥，係指藥品有左列各款情形之一者：……
    二、未經核准擅自輸入之藥品。但旅客或隨交通工具服務人
    員攜帶自用藥品進口者，不在此限。」為藥事法第22條第1
    項第2 款所明文。是查本件被告所陳列之牛寶膠囊，均屬未
    經行政院衛生署核准輸入之藥品，已如前述，亦非旅客攜帶
    而進口之自用藥品，自應屬藥事法第22條第2 款所稱之禁藥
    無訛。是核被告所為，係犯藥事法第83條第1 項之陳列禁藥
    罪。又就上揭犯行，被告與「擔肥仔」間，有犯意聯絡及行
    為分擔，為共同正犯。另被告有事實欄所示之前科紀錄，而
    甫於99年1 月15日易科罰金執行完畢出監等情，有臺灣高雄
    地方法院檢察署刑案資料查註紀錄表、臺灣高等法院被告前
    案紀錄表各1 份在卷可憑，其於前案執行完畢5 年以內，故
    意再犯本件有期徒刑以上之罪，為累犯，應依刑法第47條第
    1 項規定加重其刑。爰審酌被告貪圖小利，竟意圖販賣而陳
    列禁藥，可能危害國人身體健康，誠屬不該，惟慮其於本院
    審理時尚能坦承犯行，犯後態度尚可，且本案查扣之「牛寶
    膠囊」為16盒，數量尚非多量，且被告未及賣出即為警查獲
    而尚未獲利，暨其犯罪之動機、目的、手段、對社會所生危
    害等一切情狀，量處如主文所示之刑。至本案宣告之刑雖為
    有期徒刑4 月，惟因藥事法第83條第1 項之陳列禁藥罪，為
    最重本刑7 年以下有期徒刑之罪，不符刑法第41條第1 項規
    定得以易科罰金之要件，爰不諭知易科罰金之折算標準；然
    依據刑法第41條第3 項之適用，雖不得易科罰金，仍得聲請
    以易服社會勞動以折算刑期，惟易服社會勞動，係由檢察官
    斟酌個案情形指揮執行，毋庸聲請法院裁定，故此部分無須
    為新舊法之比較適用，本院亦無需於判決主文中諭知易服社
    會勞動之折算標準，附此敘明。
四、次按藥事法第79條第1 項規定：「查獲之偽藥或禁藥，沒入
    銷燬之」，上開沒入銷燬之規定，係列於藥事法第8 章「稽
    查及取締」內，而非列於第9 章之「罰則」，其性質應屬行
    政秩序罰，屬行政機關依行政程序科罰之權限，法院自不得
    越權於判決內諭知沒入銷燬；惟查獲之禁藥若未經行政機關
    沒入並銷燬，法院自應依刑法第38條規定宣告沒收之（最高
    法院92年臺上字第2718號、93年臺上字第738 號判決意旨參
    照）。查扣案之「牛寶膠囊」16瓶，均為本件共犯「擔肥仔
    」所有並供本案犯罪所用之物，且該扣案物品尚未經行政機
    關沒入銷燬，仍在本院贓物庫保管中乙情，有本院99年度院
    總管第1764號扣押物品清單在卷可證（見本院99年度審訴字
    1948號第16頁），揆諸上開說明，自應依共犯連帶沒收原則
    及刑法第38條第1 項第2 款之規定，宣告沒收。
據上論斷，應依刑事訴訟法第299 條第1 項前段、第273 條之1
第1項，藥事法第83條第1項，刑法第11條前段、第28條、第47條
第1項、第38條第1項第2款，判決如主文。
本案經檢察官張媛舒到庭執行職務。
中    華    民    國    99    年    10    月    29    日
                        刑事第十三庭  法  官  王參和
以上正本證明與原本無異。
如不服本判決應於收受判決後10日內向本院提出上訴書狀，並應
敘述具體理由。其未敘述上訴理由者，應於上訴期間屆滿後20日
內向本院補提理由書(均須按他造當事人之人數附繕本)「切勿逕
送上級法院」。
中    華    民    國    99    年    10    月    29    日
                                      書記官  葉祝君
附錄本案論罪科刑法條：
藥事法第83條第1 項
明知為偽藥或禁藥，而販賣、供應、調劑、運送、寄藏、牙保、
轉讓或意圖販賣而陳列者，處7 年以下有期徒刑，得併科新臺幣
500 萬元以下罰金。

司法院資訊處製作；財團法人民間司法改革基金會備份。
